臺灣臺南地方法院刑事判決　　　　　　　　　　　　　九十年度訴字第一四三三號
　　公　訴　人　臺灣臺南地方法院檢察署檢察官
　　被　　　告　甲○○
　　選任辯護人　彭冀湘
右列被告因偽造貨幣等案件，經檢察官提起公訴（九十年度偵字第一一二五四號），
本院判決如左：
    主  文
甲○○共同連續意圖供行使之用，而偽造幣券，處有期徒刑柒年，扣案如附表一所示
之物沒收。又共同行使偽造私文書，足以生損害於他人，處有期徒刑陸月，扣案如附
表二所示之物沒收。應執行有期徒刑柒年貳月，扣案如附表一及附表二所示之物均沒
收。
    事  實
一、甲○○基於意圖供行使之用之概括犯意，自民國九十年六月間起，連續二次在高
    雄市大樂大賣場停車場向不詳姓名年籍綽號「劉仔」之成年男子分別以「真鈔一
    萬元換取偽鈔半成品六萬元及七萬元」之代價購買以彩色噴墨及彩色雷射輸出方
    式將新版（即由中央銀行印製發行者）新臺幣（下同）「壹仟元」及「伍佰元」
    真鈔正反面影像同時列印在白紙上未經剪裁之偽鈔半成品（尚未貼上折光變色安
    全線）及折光變色安全線貼紙，又連續二次向不詳姓名年籍綽號「陳仔」之成年
    男子以「真鈔一萬元換取偽鈔半成品四萬元」之代價以郵寄方式購入以彩色噴墨
    方式將新版「壹仟元」真鈔正反面影像同時列印在白紙上並已裁剪成與真鈔相同
    尺寸之偽鈔半成品（尚未貼上折光變色安全線）及折光變色安全線貼紙後，在其
    位於臺南市○區○○街一九號三樓之住處，先以裁紙機將未剪裁之偽鈔半成品裁
    剪修飾成與真鈔相同尺寸後，再粘貼上折光變色安全線貼紙之方式，連續多次偽
    造新版「壹仟元」及「伍佰元」幣券。
二、甲○○另與姓名年籍不詳之「徐姓」成年男子共同基於偽造文書之犯意聯絡，於
    民國九十年九月十四日，由甲○○將綽號「阿吉」之不詳姓名年籍成年男子所交
    付之偽造「陳宗志」身份證影本影印一張交予該「徐姓」男子，由該「徐姓」男
    子於同日持前開偽造之「陳宗志」身分證影本至臺南市○○路○段三八八號之「
    傳神通訊小舖」，假冒「陳宗志」之名義於和信電訊股份有限公司（以下簡稱和
    信電訊）「行動電話服務申請書」上偽簽「陳宗志」署押一次後，將偽造之上開
    申請書交予該經銷商以行使，並由其代為向和信電訊申請0000000000
    號之行動電話門號使用，足生損害於「陳宗志」及「傳神通訊小舖」、和信電訊
    對於行動電話申辦業務管理之正確性。嗣該名「徐姓」男子於取得上開行動電話
    用戶識別卡（ＳＩＭ卡）後，即於翌日交予甲○○，甲○○並同時支付二千元為
    代價，甲○○於取得前開識別卡後隨即交予不詳人士使用。
三、嗣於九十年九月二十七日下午四時二十分許，甲○○在臺南市○區○○街（起訴
    書誤載為仁東路）一九號前，為海岸巡防署澎湖機動查緝隊會同臺南縣警方人員
    盤檢查獲，並在甲○○身上扣得新版「壹仟元」偽鈔八十張（其中已剪裁與真鈔
    相同尺寸並黏貼折光變色安全線已偽造完成之偽鈔成品有二十四張，已剪裁與真
    鈔相同尺寸尚未黏貼折光變色安全線偽造未遂之偽鈔半成品有五十六張），繼循
    線在甲○○住處起出新版「壹仟元」偽鈔七十一張（包括已剪裁與真鈔相同尺寸
    尚未黏貼折光變色安全線偽造未遂之偽鈔半成品四十張及購買時已裁剪成與真鈔
    相同尺寸惟尚未著手黏貼折光變色安全線之偽鈔半成品三十一張）及新版「伍佰
    元」偽鈔一百四十二張（其中已剪裁與真鈔相同尺寸並黏貼折光變色安全線已偽
    造完成之偽鈔成品四十四張、已剪裁與真鈔相同尺寸尚未黏貼折光變色安全線偽
    造未遂之偽鈔半成品七十四張及未經剪裁尚未著手偽造之偽鈔半成品二十四張，
    起訴書誤載為新版「壹仟元」偽鈔成品一百四十一張、半成品十張，新版「伍佰
    元」偽鈔成品一百零三張、半成品三十九張，因起訴書所載為偽鈔成品之部分尚
    未黏貼折光變色安全線貼紙，故應為半成品）、「折光變色安全線貼紙」三張、
    裁紙機二臺、及預備偽造假鈔用之支票號碼打字機二臺以及偽造之「陳宗志」身
    份證影本等物。
四、案經臺南縣警察局歸仁分局報請臺灣臺南地方法院檢察署檢察官偵查起訴。
    理  由
壹、就犯罪事實一部分
  一、訊據被告甲○○對於右揭時、地向不詳姓名年籍綽號「劉仔」及綽號「陳仔」
      之成年男子購買偽鈔半成品並將之以其所有之裁紙機剪裁成與真鈔相同尺寸之
      事實迭於警訊及偵審中坦承不諱，惟否認有偽造幣券之行為，辯稱：伊是看跳
      蚤雜誌之廣告，想買偽鈔使用，但收到偽鈔後才知是半成品尚未完成，伊只有
      用裁紙機將偽鈔裁好，伊並沒有貼折光變色安全線貼紙，尚未著手於偽造之行
      為云云。然查：
    （一）被告於本院九十年十二月六月審理時供稱：伊買假鈔是要自己用的，沒有
          想要賣給別人等語；復於本院九十一年三月十八日審理時供述：伊因景氣
          不好，想將偽鈔裁好購買東西用等語（均見本院上開期日之筆錄），據上
          ，被告主觀上確係意圖行使偽鈔無訛。
    （二）被告雖辯稱：伊只將偽鈔裁剪好，並無黏貼折光變色安全貼紙云云，惟被
          告既將列印在白紙上之新版「壹仟元」及「伍佰元」真鈔正反面影像使用
          裁紙機將之裁剪成與真鈔相同之尺寸，欲使其外觀上與真鈔相似，則此行
          為已構成偽造幣券之部分行為。況被告於本院審理中既供稱：伊向綽號「
          劉仔」、「陳仔」之男子購買之偽鈔均有附折光變色安全線貼紙給伊黏貼
          ，綽號「劉仔」之男子有貼幾張給伊看，但伊沒有貼過云云（見本院九十
          一年三月十八日審理筆錄），而觀諸扣案之偽鈔，其中新版「壹仟元」偽
          鈔部分有業已黏貼好折光變色安全線貼紙之成品二十四張，新版「伍佰元
          」偽鈔部分則有已黏貼好折光變色安全線貼紙之成品四十四張，是據其已
          完成之數目而言，顯與示範性黏貼幾張之情形不同，足見被告本身應有為
          黏貼折光變色貼紙之行為，其前揭辯稱，顯係卸責之詞，委無足採。從而
          ，被告既有將偽鈔半成品裁剪成與真鈔相同之尺寸，並黏貼折光變色安全
          線貼紙以增加其真實感之行為，則行為及犯意已對於保護客體產生直接危
          險且已客觀化，即為實行之著手，且已屬於偽造幣券之構成要件行為，已
          甚明確。另觀諸被告已完成之鈔券，其在外觀上已足以使人誤為真鈔，是
          其偽造之行為已達於既遂，洵堪認定。
    （三）又扣案之新版「壹仟元」券一百五十一張、「伍佰元」券一百四十二張，
          經送中央印製廠鑑定結果，認『該批新版壹仟元偽鈔均以彩色噴墨方式仿
          印，無隱藏字及凹版印文凸起效果，紙質與真鈔不同，無水印，安全線以
          噴墨方式仿印，另安全線部分以燙印箔膜、部分以黏貼箔膜，部分以噴墨
          方式仿鈔券正面五段裸露部分，無折光變色效果，左下角之「１０００」
          面額數字，無折光變色反應。該批新版伍佰元偽鈔，無隱藏字及凹版印文
          凸起效果，紙質與真鈔不同，無水印，安全線部分以黏貼箔膜，部分以手
          工塗亮光漆，部分以噴墨方式仿鈔券正面五段裸露部分，無折光變色效果
          ，左下角之「５００」面額數字，無折光變色反應，號碼：ＤＳ４２１１
          ９０ＶＪ、ＥＫ８７３８５１ＵＣ等均以彩色雷射輸出方式（含彩色影印
          ）仿印，其於偽鈔均以彩色噴墨方式仿印。』，均屬偽鈔，此有中央銀行
          發行局九十年十一月十二日（九０）台央發字第０三００五八八八八號函
          附卷可稽。復有「折光變色安全線貼紙」三張、裁紙機二臺、預備偽造假
          鈔用之支票號碼打字機二臺等物扣案，足資佐證。
    （四）綜上所述，被告意圖供行使之用而偽造新版「壹仟元」及「伍佰元」幣券
          之犯行，已臻明確，堪以認定。
貳、就犯罪事實二部分
  一、右揭事實，業訊據被告甲○○迭於警訊及偵審中坦承不諱，並有和信電訊函附
      之行動電話服務申請書一張在卷及偽造之「陳宗志」身分證影本正反面各一張
      扣案可證。
  二、被告雖供稱：該和信電訊0000000000號之ＳＩＭ卡於九十年九月十
      五日「徐姓」男子交予伊二日後即因斷訊而丟棄云云。然該00000000
      00號之行動電話門號於九十一年一月間仍繼續使用中，此有和信電訊九十一
      年一月四日出具之函及所附之電信費帳單各一紙在卷足憑，是該門號既未斷訊
      ，亦仍有不詳姓名之人使用中，則被告前揭所辯：已將所申請之該00000
      00000號行動電話ＳＩＭ卡丟棄云云，顯與事實不符，不足採信。
  三、綜上，本件事證明確，被告上開犯行，堪以認定。
、論罪科刑部分
  一、按妨害國幣懲治條例第三條第一項偽造幣券罪，並不以所偽造之幣券與真幣券
      完全相同為必要，以彩色影印方式印製幣券，外觀上足以使人誤為真鈔，即已
      足（最高法院八十八年度臺上字第五七七五號裁判意旨參照）。查本件被告甲
      ○○已完成之偽造鈔券，其在外觀上已足以使人誤為真鈔，是其此部份行為已
      達於既遂，另將未剪裁之偽鈔半成品剪裁成與真鈔相同尺寸惟尚未黏貼折光變
      色安全線部分，應屬未遂。故核被告所為，係犯妨害國幣懲治條例第三條第一
      項之偽造幣券既遂罪、同條例第三條第三項、第一項之偽造幣券未遂罪、刑法
      第二百十六條、第二百十二條之行使偽造特種文書罪及同法第二百十六條、第
      二百十條之行使偽造私文書罪。公訴人認被告偽造新版新臺幣之行為係犯刑法
      第一百九十五條第一項之偽造貨幣罪，惟因妨害國幣懲治條例對此部份設有特
      別規定，依特別法優於普通法之關係，自應優先於普通刑法之規定而適用，起
      訴法條容有未洽，應予變更。被告與綽號「劉仔」、「陳仔」之不詳姓名年籍
      成年男子間就偽造幣券罪間，及其與姓名年籍不詳之「徐姓」成年男子間就行
      使偽造私文書罪間，均有共同犯意聯絡及行為分擔，均為共同正犯。又其在行
      動電話申請書上偽造署押之行為，為偽造私文書之階段行為；其偽造私文書之
      低度行為為其後行使偽造私文書之高度行為所吸收，均不另論罪。被告先後多
      次偽造幣券既、未遂之犯行，時間緊接，手段相類，所犯係構成要件相同之罪
      名，顯係基於概括犯意為之，應依連續犯之規定論以偽造幣券既遂罪，並依法
      加重其刑，惟因妨害國幣懲治條例第三條第一項之偽造幣券罪之法定本刑無期
      徒刑部分依法不得加重，故僅就有期徒刑部分加重其刑。其所犯行使偽造特種
      文書罪及行使偽造私文書罪間，有方法結果之牽連關係，為牽連犯，應從一重
      之行使偽造私文書罪論處。又被告所犯連續偽造幣券罪及行使偽造私文書罪二
      罪間，犯意各別，行為互殊，應予分論併罰。爰審酌被告年富力盛，不思以正
      當途徑賺取金錢，意圖以偽造幣券之方式冒充真鈔使用，且扣案之偽造幣券數
      量甚多，又行使偽造身分證冒名申請行動電話門號，其惡性匪淺，量刑本不宜
      從輕，惟其犯罪後坦承犯行，態度尚稱良好等一切情狀，分別量處如主文所示
      之刑，並定其應執行之刑。公訴人雖以被告未明確交代出「偽造貨幣所使用之
      偽鈔半成品來源及其他共犯成員」供調查，致無法有效杜絕、防患偽造貨幣犯
      行再次發生，使社會蒙受偽鈔氾濫危害狀態依然存在，惡性非輕，請求本院就
      被告涉嫌偽造貨幣部份，從重量處有期徒刑九年等語，然查本案偽造之幣券被
      告均尚未使用，故應仍未於市面上流通，對於金融秩序雖有潛在性之危害，惟
      尚未實際造成影響，是本院認所宣告之刑已足以使被告之右揭犯行受相當之矯
      正，公訴人請求量處有期徒刑九年，稍嫌有過重，附此敘明。
  二、又按犯意圖供行使之用，而偽造幣券罪者，其偽造之幣券，不問屬於犯人與否
      ，固應依妨害國幣懲治條例第六條之規定宣告沒收，但所謂偽造之幣券，以客
      觀上已達於足以使人誤認為真幣者為限；苟其尚未偽造完成而不具有幣券之外
      觀者，則不在得依上開規定諭知沒收之列（最高法院八十八年度臺上字第七二
      一八號裁判意旨參照），是扣案附表一編號二、四之偽鈔成品，應依妨害國幣
      懲治條例第六條之規定宣告收沒，而扣案附表一編號一、三之偽鈔半成品，因
      部分尚未完成黏貼折光變色安全線貼紙，部分則尚未剪裁且未黏貼折光變色安
      全線，外觀上未達於足以使人誤認為真幣之程度，揆諸前揭說明，自不得依同
      條例第六條之規定宣告沒收，惟前揭物品既係被告所有供犯罪所用之物，則仍
      應依刑法第三十八條第一項第二款之規定宣告沒收。又扣案附表一編號五、六
      、七號及附表二編號二之物，均為被告所有，且供犯罪所用之物，而其中附表
      一編號七之支票號碼打字機二臺，業據被告於本院九十年十二月二十日訊問時
      供承：該支票號碼打字機係要偽造假鈔用的等語，是被告雖未使用上開支票號
      碼打字機為偽造之行為，然既係被告預備供犯罪所用之物，均應依刑法第三十
      八條第一項第二款之規定宣告沒收。另附表二編號一所示之行動電話服務申請
      書上偽造之「陳宗志」署押一枚，則應依刑法第二百十九條之規定沒收。至扣
      案之玻璃一片、畫筆、染料、文具一批等物，雖為被告所有，惟無證據證明上
      開物品係被告供犯罪所用、預備供犯罪所用或因犯罪所得之物，亦非違禁物，
      爰不予宣告沒收，併此敘明。
  三、公訴意旨另認：被告甲○○意圖不法之利益，使用其假冒「陳宗志」名義申請
      之行動電話門號，尚涉有電信法第五十六條第一項之盜用他人電信設備罪嫌。
      然查，被告係冒「陳宗志」之名申請前揭行動電話門號己使用，其行動電話手
      機及門號費均其所自行購置或負擔，並非他人之電信設備，且其手機門號之內
      、外碼均為真正並非盜拷，與盜接或盜用他人電信設備通信之情形不同，再者
      ，該行動電話門號既自九十年九月十四日申請開通後至九十一年一月間仍可正
      常使用，期間均有繳納通信費用，有和信電訊函及所附之電信費帳單各一紙附
      卷足憑，是難謂其有主觀上有獲得不法利益之意圖。此外復查無其他積極證據
      足資認定被告有盜用他人電信設備之犯行，惟公訴意旨認此部分與前開行使偽
      造私文書之有罪部分有牽連犯之裁判上一罪關係，爰不另為無罪之諭知，附此
      敘明。
據上論斷，應依刑事訴訟法第二百九十九條第一項前段、第三百條，妨害國幣懲治條
例第三條第一項、第三項、第六條，刑法第十一條前段、第二十八條、第五十六條、
第二百十六條、第二百十條、第二百十二條、第五十五條、第五十一條第五款、第二
百十九條、第三十八條第一項第二款，罰金罰鍰提高標準條例第一條前段，判決如主
文。
本案經檢察官張太龍到庭執行職務。
中    華    民    國      九十一    年      三      月      二十九      日
                                  臺灣臺南地方法院刑事第三庭
                                      審判長法  官  李政庭
                                            法  官  陳志成
                                            法  官  林佩儒
右正本證明與原本無異。
如不服本判決，應於判決送達後十日內，向本院提出上訴狀。
                                            書記官  廖文靜
中    華    民    國      九十一    年      三      月      二十九      日
附錄論罪法條
妨害國幣懲治條例第三條：
意圖供行使之用，而偽造、變造幣券者，處無期徒刑或五年以上有期徒刑，得併科五
千元以下罰金。
犯前項之罪，因而擾亂金融，情節重大者，處死刑。
第一項之未遂犯罰之。
刑法第二百十條：
偽造、變造私文書，足以生損害於公眾或他人者，處五年以下有期徒刑。
刑法第二百十二條：
偽造、變造護照、旅券、免許證、特許證及關於品行、能力服務或其他相類之證書、
介紹書，足以生損害於公眾或他人者，處一年以下有期徒刑、拘役或三百元以下罰金
。
刑法第二百十六條：
行使第二百十條至第二百十五條之文書者，依偽造、變造文書或登載不實事項或使登
載不實事項之規定處斷。
附表一
┌───┬─────────────────┬────┬────────┐
│編號  │名                              稱│數    量│備            註│
├───┼─────────────────┼────┼────────┤
│一    │新版壹仟元偽鈔半成品（包括已剪裁成│共一百二│刑法第三十八條第│
│      │與真鈔相同尺寸尚未黏貼折光變色安全│十七張  │一項第二款（供犯│
│      │線之偽造未遂半成品九十六張及購買時│        │罪所用之物）    │
│      │即已剪裁成與真鈔相同尺寸惟尚未黏貼│        │                │
│      │折光變色安全線貼紙尚未偽造之偽鈔半│        │                │
│      │成品三十一張）                    │        │                │
├───┼─────────────────┼────┼────────┤
│二    │新版壹仟元偽鈔成品                │二十四張│妨害國幣懲治條例│
│      │                                  │        │第六條          │
├───┼─────────────────┼────┼────────┤
│三    │新版伍佰元偽鈔半成品（包括已剪裁成│共九十八│刑法第三十八條第│
│      │與真鈔相同尺寸尚未黏貼折光變色安全│張      │一項第二款（供犯│
│      │線之偽造未遂半成品七十四張及尚未剪│        │罪所用之物）    │
│      │亦尚未黏貼折光變色安全線即尚未偽造│        │                │
│      │之偽鈔半成品二十四張）            │        │                │
├───┼─────────────────┼────┼────────┤
│四    │新版伍佰元偽鈔成品                │四十四張│妨害國幣懲治條例│
│      │                                  │        │第六條          │
├───┼─────────────────┼────┼────────┤
│五    │折光變色安全線貼紙                │三張    │刑法第三十八條第│
│      │                                  │        │一項第二款（供犯│
│      │                                  │        │罪所用之物）    │
├───┼─────────────────┼────┼────────┤
│六    │裁紙機                            │二臺    │刑法第三十八條第│
│      │                                  │        │一項第二款（供犯│
│      │                                  │        │罪所用之物）    │
├───┼─────────────────┼────┼────────┤
│七    │支票號碼打字機                    │二臺    │刑法第三十八條第│
│      │                                  │        │一項第二款（預備│
│      │                                  │        │供犯罪所用之物）│
│      │                                  │        │                │
└───┴─────────────────┴────┴────────┘
附表二
┌───┬─────────────────┬────┬────────┐
│編號  │名                              稱│數    量│備            註│
├───┼─────────────────┼────┼────────┤
│一    │和信電訊股份有限公司行動電話服務申│一枚    │刑法第二百十九條│
│      │請書「同意欄」內偽造之「陳宗志」署│        │                │
│      │押                                │        │                │
├───┼─────────────────┼────┼────────┤
│二    │偽造之「陳宗志」身分證影本（正反面│各一張  │刑法第三十八條第│
│      │）                                │        │一項第二款（供犯│
│      │                                  │        │罪所用之物）    │
└───┴─────────────────┴────┴────────┘
